【裁判字號】    98,消債更,213
【裁判日期】    980413
【裁判案由】    聲請更生程序
【裁判全文】
臺灣高雄地方法院民事裁定           98年度消債更字第213號
聲  請  人  甲○○
                        樓之3.
代  理  人  蔡建賢律師
上列當事人聲請消費者債務清理事件，本院裁定如下：
    主  文
聲請人甲○○自中華民國九十八年四月十三日下午五時起開始更
生程序。
命司法事務官進行本件更生程序。
    理  由
一、聲請意旨略以：聲請人甲○○前因消費借貸、自用住宅借款
    、信用卡契約等原因，對如附表所示金融機構負有如附表所
    示債務，所負無擔保或無優先權之債務總額未逾新臺幣（下
    同）1,200 萬元。聲請人雖曾於95年6 月23日，與無擔保債
    權銀行中之最大債權銀行板信商業銀行依金融主管機關協調
    成立之中華民國銀行公會會員辦理消費金融案件無擔保債務
    協商機制與如附表所示之無擔保債權人達成分期還款協議，
    每月需償還25,310元，惟聲請人月薪僅53,698元，除負擔聲
    請人自身生活費用每月9,953 元及房租8,000 元之外，還需
    扶養1 子謝榮庭，每月需支出扶養費11,000元，實已無能力
    支付協商款項，係因不可歸責於己之事由，致履行有重大困
    難。且其債務總額高達2,703,173 元，已有不能清償債務之
    虞，爰依法聲請准予裁定更生等語。
二、按債務人不能清償債務或有不能清償之虞者，得依本條例所
    定更生程序，清理其債務；債務人無擔保或無優先權之債務
    總額未逾1,200 萬元者，於法院裁定開始清算程序或宣告破
    產前，得向法院聲請更生；債務人對於金融機構因消費借貸
    、自用住宅借款、信用卡或現金卡契約而負債務，在聲請更
    生或清算前，應提出債權人清冊，以書面向最大債權金融機
    構請求協商債務清償方案，並表明共同協商之意旨；債務人
    與金融機構協商成立者，不得聲請更生或清算。但因不可歸
    責於己之事由，致履行顯有重大困難者，不在此限；本條例
    施行前，債務人依金融主管機關協調成立之中華民國銀行公
    會會員，辦理消費金融案件無擔保債務協商機制與金融機構
    成立之協商，準用前項之規定；法院開始更生程序之裁定，
    應載明其年、月、日、時，並即時發生效力；法院裁定開始
    更生或清算程序後，得命司法事務官進行更生或清算程序，
    必要時得選任律師、會計師或其他適當之自然人或法人一人
    為監督人或管理人，消費者債務清理條例第3 條、第42條第
    1 項、第151 條第1 項、第5 項、第6 項、第45條第1 項、
    第16條第1 項分別定有明文。
三、經查：
(一)聲請人曾於95年6 月間與當時最大債權銀行板信商業銀行，
    依「金融主管機關協調成立之中華民國銀行公會會員辦理消
    費金融案件無擔保債務協商機制」與如附表所示之無擔保債
    權人達成分期還款協議，每月需償還25,310元，有卷附協議
    書可參（見本院卷第9 頁），已足認定。而聲請人於96年5
    月間毀諾不再履行，亦為聲請人所自認。因聲請人尚有臺灣
    土地銀行勞工抒困貸款82,033元未加入前次協商，聲請人於
    97年11月間重起協商，惟經以前曾參與前置協商成立或銀行
    公會協商機制成立為由協商不成立，此有板信銀行前置協商
    退件通知函在卷可查（本院卷第7 頁），本件聲請人聲請更
    生，本院自應綜合判斷聲請人之收入支出，衡量其是否有不
    能清償或不能清償債務之虞，而符合更生之要件。
(二)聲請人主張其每月需支出伙食費、水電費、交通費及其他雜
    物支出9,935 元及房租8,000 元，並提出統一發票等件為證
    （本院卷第46至第64頁），惟聲請人並未提出全部開銷憑證
    ，尚難遽認其主張為真，消費者債務清理條例雖期望使負債
    累累難以自力重建經濟生活之債務人得有更生之機會，然並
    無意保證每一債務人均能維持其原來之生活水準，毋寧係在
    保障債務人最低生活水準之前提下，使債務人盡力清償以得
    更生之機會。是債務人生活費用之支出，不應由債務人任意
    主張，只需得以維持其最低生活水準即可，查內政部公告之
    97年度高雄市低收入戶最低生活費，每人每月10,991元，而
    上開公告係內政部依據社會救助法第4 條規定所制訂之標準
    ，應屬可採，聲請人之生活費主張未逾上開標準，並無過高
    之虞，應足採信。聲請人雖主張需扶養其子謝榮庭，惟謝榮
    庭業已成年，聲請人復未舉證證明其有不能維持生活而無工
    作能力之情事，則謝榮庭應有自立更生之能力，無須聲請人
    扶養。綜上，聲請人每月需支付之個人基本生活開銷總為
    17,935 元。
(三)聲請人主張其每月薪資53,698元乙情（法院扣款部分回復計
    算），有其95、96年度綜合所得稅各類所得資料清單及財產
    歸屬資料清單在卷可查（詳本院卷第30頁、第39至40頁），
    已足認定。則聲請人之收入扣除前開生活費用後，尚餘35,7
    62元可供還款之用，而聲請人債務高達2,703,173 元，為每
    月還款額100 餘倍，縱不計算利息，仍須8 年以上之時間清
    償，而聲請人現年58歲餘，距法定退休年齡僅約7 年，是聲
    請人主張其有不能清償之虞乙節，應屬有據。
四、綜上所述，本件聲請人為一般消費者，並未從事營業活動。
    其有無法清償如附表所示債務之虞情事，無法依協議履行亦
    不可歸責於聲請人，又所負無擔保或無優先權之債務，並未
    逾1,200 萬元。且未經法院裁定開始清算程序或宣告破產，
    復查無消費者債務清理條例第6 條第3 項、第8 條或第46條
    各款所定駁回更生聲請之事由存在，則聲請人聲請更生，應
    屬有據，自應准許。
五、依消費者債務清理條例第45條第1項，裁定如主文。
中    華    民    國    98    年    4     月    13    日
                  民事第四庭法  官 王奕勛
正本係照原本作成。
本裁定不得抗告。
本裁定已於98年4月13日下午5時公告。
中    華    民    國    98    年    4     月    13    日
                                書記官  王資惠
附表：
┌──┬────────────┬────────┬───────┐
│編號│債權人                  │金額（新台幣）  │種    類      │
├──┼────────────┼────────┼───────┤
│1   │台新商業銀行            │459,790元       │信用貸款      │
├──┼────────────┼────────┼───────┤
│2   │荷蘭銀行                │144,536元       │信用卡消費款  │
├──┼────────────┼────────┼───────┤
│3   │新光商業銀行            │483,928元       │信用貸款      │
├──┼────────────┼────────┼───────┤
│4   │永豐信用卡公司          │39,200元        │信用卡消費款  │
├──┼────────────┼────────┼───────┤
│5   │香港商上海匯豐銀行      │77,130元        │信用卡消費款  │
├──┼────────────┼────────┼───────┤
│6   │星展商業銀行            │441,679元       │現金卡        │
├──┼────────────┼────────┼───────┤
│7   │板信銀行                │974,877元       │信用貸款      │
├──┼────────────┼────────┼───────┤
│8   │臺灣土地銀行            │82,033元        │勞工抒困貸款  │
└──┴────────────┴────────┴───────┘


司法院資訊處製作；財團法人民間司法改革基金會備份。
